台灣基隆地方法院刑事判決　　　　　　　 96年度交訴字第2號
公　訴　人　台灣基隆地方法院檢察署檢察官
被　　　告　乙○○
　　　　　　　　　　國民
選任辯護人　張漢榮律師
　　　　　　林宇文律師
上列被告因業務過失致死等案件，經檢察官提起公訴（95年度偵
1450號），本院判決如下：
    主  文
乙○○從事業務之人，因業務上之過失致人於死，處有期徒刑陸
月；如易科罰金，以銀元參佰元即新台幣玖佰元折算壹日。
    事  實
一、事實經過
    乙○○以駕駛貨車載運水果為其附隨業務，為從事業務之人
    。其於民國94年8 月26日上午6 時許，駕駛G4-63 89號自用
    小貨車載運水果，沿台北縣瑞芳鎮○○路（即台二丁線）由
    八堵往瑞芳方向行駛，於同日上午6 時30分許，行經該路18
    7 號前（即台二丁線9.5 公里處）時，應注意並能注意車前
    狀況，隨時採取必要之安全措施，而依當時情形，天候晴，
    日間自然光線，路面乾燥無缺陷，視距良好無障礙物，並無
    不能注意之情事，乙○○竟疏未注意左側有曾在濱無照騎乘
    VNE-890 號輕型機車，自該路180 巷口駛出並左轉中山路，
    支道車未讓幹道車先行，致該該機車撞擊該貨車中央左側，
    並致曾在濱人車倒地，受有創傷性顱內出血之傷害。乙○○
    肇事後，於有偵查犯罪權限機關發覺其為犯罪人前，主動向
    前來處理車禍事宜之警員承認為肇事人而自首，並願接受裁
    判。惟曾在濱經送行政院衛生署基隆醫院急救後，因意識昏
    迷併發肺炎，延至94年12月7 日晚間7 時5 分許，仍不治死
    亡。
二、起訴經過
    案經被害人曾在濱之子甲○○訴由台北縣政府警察局瑞芳分
    局報請台灣基隆地方法院檢察署檢察官偵查起訴。
    理  由
壹、事實認定
一、本院心證
１、事實經過
    前開發生車禍之事實，業據被告乙○○坦承不諱，核與告訴
    人甲○○指訴之情節相符，並有道路交通事故現場圖、道路
    交通事故現場圖（一）（二）各一紙及所附現場照片14張在
    卷可稽；而被害人曾在濱係因本件車禍受傷，嗣因意識昏迷
    發併發肺炎而致死亡，並有行政院衛生署基隆醫院死亡證明
    書1 紙及其病歷資料4 張附卷足憑（偵查卷第31至39頁卷）
    。衡之常理，若無交通事故，則無顱內出血；若無顱內出血
    及意識昏迷，則無肺炎之併發症，並經卷附該醫院以95年5
    月19日基醫病字第0950003675號函說明甚詳。準此，足見被
    告不利於己之陳述與事實相符，可以採信，被害人確因本件
    車禍而受傷至死無疑。
２、過失所在
    被告雖曾於本院準備程序坦承過失，嗣又愛稱其無過失云云
    ，然查：刑法上之過失，係指對於構成犯罪之事實，按其情
    節，應注意並能注意而不注意而言。依道路交通安全規則第
    94條第3 項之規定，汽車行駛時，駕駛人應注意車前狀況，
    並隨時採取必要之安全措。被告既為汽車駕駛人，自應注意
    前述規定，若其能注意而未注意，自有過失。次查：依卷附
    現場圖示，自該180 巷為基準觀之，車禍地點在該巷口正對
    面偏左之處，可見當被告之小貨車尚未駛至該巷口之正對面
    時，被害人之機車已從巷口駛出，並且正在左轉準備與被告
    同車道同方向行駛之中，此時，被害人已在被告之左前方，
    並非在被告之左方或左後方，被告自應注意並能注意及之，
    惟被告疏未注意及此，導致發生車禍而致被害人倒地受傷，
    是其行為有過失甚明，從而被告辯稱其無法注意云云，自非
    可採。其次，所謂信賴原則，在道路交通事故之刑事案件上
    ，係指參與交通行為之一方，遵守交通法規秩序，得信賴同
    時參與交通行為之對方或其他人，亦必會遵守交通法規秩序
    ，不致有違反交通法規秩序之行為發生。因此，對於對方或
    其他人因違反交通法規秩序之行為所導致之危險結果，即無
    注意防免之義務，從而得以免負過失責任；惟對於該對方或
    其他人不致發生違反交通法規秩序之行為，若無期待可能性
    ，或行為之一方對於危險結果之發生，若稍加注意即能認識
    並予避免者，仍不能免除其注意義務，即無上開原則之適用
    （最高法院86年台上字第2462號判決參照）。被告當時只須
    稍加注意，即可避免發生車禍，絕非任何人在此情境，皆會
    相信被告不會撞來而無法避免車禍之發生，自不得援用信賴
    原則，以圖免責。因此，被害人雖與有過失，且為主要過失
    ，然亦無從解免被告之罪責，只能作為減輕被告責任之判斷
    標準而已。本件經檢察官送請鑑定結果，亦同此認定，有台
    灣省基宜區車輛行車事故鑑定委員會94年11月10日北縣鑑字
    第0945 181329 號函檢送之鑑定意見書（偵查卷第28頁至第
    30頁）。
３、相當因果關係
    按刑法上之過失行為與結果間，在客觀上需有相當因果關係
    始得成立。所謂相當因果關係，係指依經驗法則，綜合行為
    當時所存在之一切事實，為客觀之事後審查，認為在一般情
    形下，有此環境、有此行為之同一條件，均可發生同一之結
    果者，則該條件即為發生結果之相當條件，行為與結果即有
    相當之因果關係。反之，若在一般情形下，有此同一條件存
    在，而依客觀之審查，認為不必皆發生此結果者，則該條件
    與結果並不相當，不過為偶然之事實而已，其行為與結果間
    即無相當因果關係（最高法院76年台上字第192 號判例意旨
    參照）。其次，在被告過失之行為後，尚有其他條件介入，
    只要被告行為後所生之條件相與結合而發生一定之結果，而
    其結合之具有客觀之必然性者，則其行為與行為後所生之條
    件，已有相當之聯絡，該行為仍不失為發生結果之原因，被
    告無從以因果關係中斷而抗辯（最高法院83年台上字第3152
    號判決參照）。經查：衡之常理，若無交通事故，則無顱內
    出血；若無顱內出血及意識昏迷，則無肺炎之併發症等情，
    已如前述，而被害人雖與有過失，然被告之過失既合併而為
    被害人之死亡原因，被告仍應就其過失程度而負其責任，亦
    如前述。因此，被害人之死亡與被告之過失間具有因果關係
    ，應堪認定，從而其過失致死之犯行亦堪認定。
貳、法律適用
一、所犯罪名
    被告係以駕駛貨車載運水果為其附隨業務，已據其供明，為
    從事業務之人。核被告所為，係犯刑法第276 條第2 項之業
    務過失致死罪。
二、比較新舊法
１、比較原則
    按刑法於95年7 月1 日修正施行，被告行為後法律已有變更
    。依修正後之刑法第2 條第1 項，行為後法律有變更者，適
    用行為時之法律，但行為後之法律有利於行為人者，適用最
    有利於行為人之法律。新刑法第2 條乃係規範行為後法律變
    更所生新舊法比較適用之準據法，故於95年7 月1 日新刑法
    修正施行後，如有涉及比較新舊法之問題，即應逕依新刑法
    即現行刑法第2 條第1 項規定，為「從舊從輕」之比較（參
    見最高法院95年度第8 次刑事庭會議決議）。而且，比較時
    應就罪刑有關之共犯、未遂犯、連續犯、牽連犯（按：連續
    犯與牽連犯於95年7 月1 日起刪除）、結合犯以及累犯加重
    、自首減輕、及其他法定加減原因、與加減例等一切情形，
    綜其全部之結果而為比較，再適用最有利於行為人之法律處
    斷（參見24年上字第4634號判例），亦即應本於統一性及整
    體性原則，綜其全部罪刑之結果而為比較。
２、罪名之比較
    被告行為後，刑法第276 條第2 項之法文本身雖未修正，惟
    其法定本刑有罰金刑，而罰金刑之最低數額、加減之規定均
    有修正，自應依新法第2 條第1 項規定，為「從舊從輕」之
    比較。依舊法第33條第5 款規定：「罰金：1 元以上。」並
    依現行法規所定貨幣單位折算新台幣條例第2 條之規定：「
    現行法規所定金額之貨幣單位為圓、銀元或元者，以新台幣
    元之3 倍折算之。」經換算結果，舊法法定罰金刑之最低數
    額為銀元1 元即新台幣3 元；惟依新法第33條第5 款規定：
    「罰金：新台幣1 千元以上，以百元計算之。」修正後法定
    罰金刑之最低數額則為新台幣1,000 元，新法第33條第5款
    規定，顯然較不利於被告，亦即新法並未有利於被告，依新
    法第2 條第1 項規定，自應依舊法第33條第5 款、現行法規
    所定貨幣單位折算新台幣條例第2 條規定，以銀元1 元即新
    台幣3 元為本件刑法第276 條第2 項業務過失致死罪罰金刑
    之法定最低數額（最高法院95年度第8 次刑事庭會議決議參
    照）。然則，被告行為後，於95年6 月14日增定公布刑法施
    行法第1 條之1 ，並自同年7 月1 日起施行，該條規定：「
    中華民國94年1 月7 日刑法修正施行後（按此日期係三讀通
    過之日期，實際修正公布日為94年2 月2 日，施行日期為95
    年7 月1 日），刑法分則編所定罰金之貨幣單位為新台幣。
    94年1 月7 日刑法修正時，刑法分則編未修正之條文定有罰
    金者，自94年1 月7 日刑法修正施行後，就其所定數額提高
    為30倍。但72年6 月26日至94年1 月7 日新增或修正之條文
    ，就其所定數額提高為3 倍。」已將刑法分則之貨幣單位定
    為「新台幣」，並規定提高標準，且提高後之罰金最高數額
    ，與刑法施行法第1 條之1 增訂前，刑法貨幣單位為銀元，
    依罰金罰鍰提高標準條例第1 條前段暨現行法規所定貨幣單
    位折算新台幣條例第2 條所定比例換算結果並無不同，此部
    分非屬法律變更，且依罰金罰鍰提高標準條例第1 條但書規
    定「但法律已依一定比率規定罰金或罰鍰之數額或倍數者，
    依其規定」，顯見罰金罰鍰提高標準條例第1 條提高倍數之
    規定係屬補充規定，故上述條文施行後，自應逕依刑法施行
    法第1 條之1 定本件刑法第276 條第2 項罰金刑之單位及提
    高標準，而不再適用罰金罰鍰提高標準條例第1 條前段之規
    定，附此敘明。
３、自首之比較
Ａ、適用舊法
    舊法第62條規定：「對於未發覺之罪自首而受裁判者，減輕
    其刑」，新法第62條則規定：「對於未發覺之罪自首而受裁
    判者，得減輕其刑」，故舊法自首之規定係「必」減輕其刑
    ，而新法自首之規定則係「得」減輕其刑，兩者比較結果，
    自以舊法對被告較為有利，依刑法第2條第1項規定，應適用
    舊法。
Ｂ、本案情形
    本件係被告自行借用路邊住家之電話打110 電話報案，已據
    被告供明（偵查卷第6 頁），核與卷附「基隆市○○○道路
    交通事故報案人須知」上所載本件係「報案人或勤務中心轉
    來資料未報明肇事人姓名，警員前往現場處理時，肇事人在
    場，並當場承認為肇事人」一節相符（偵查卷第25頁反面）
    ，自應認其為真實。被告既在有偵查權人知悉其犯罪前，坦
    承肇事，表明願接裁判，即為自首，本院自應適用舊法而裁
    量減輕其刑。
Ｃ、修正立法
    自首為減刑之原因，乃我國法制之特色。唐、宋、明、清律
    皆有規定，其為減刑之事由固無不妥；惟現行刑法第62條前
    段規定自首為「必減」其刑，剝奪法官之個案裁量權，確有
    商榷之餘地。蓋自首之動機不一，或真出於悔悟，或為情勢
    所迫，甚或利用必減規定而犯罪再自首，以邀寬典。若自首
    乃「得減」其刑，法官尚有裁量空間，僅須減其所應減；惟
    法律規定必減，對不得已之自首及利用自首而犯罪者，則必
    減其刑之規定，如同立法放棄國家刑罰權，反而有鼓勵犯罪
    之譏。尤有進者，在司法實務上，常見被告為司機而駕車撞
    傷人時，不先將傷者送醫，反而為享受自首之利益，趕往警
    察機關自首，坐令傷者因延誤送醫甚或死亡，如此，又豈是
    自首立法之本意。再如本案，被告發生車禍而致被害人當場
    死亡，當時已無逃逸之可能，只因當場向警坦承肇事，在司
    法實務之寬鬆標準下，即可享受自首減刑之寬典，其不合理
    已無庸贅言。申言之，自首原因不一，並非單一原因，客觀
    上未至非減不可，不足以成為立法剝奪法官裁量權之正當事
    由；其立法剝奪法官之個案裁量權，即屬超過必要之程度，
    而違背權力分立原則。何況，亞洲各國受我國法制影響，固
    有自首規定，惟日本刑法第42條第1 項、韓國刑法第52 條
    第1 項之自首，均係得減其刑，並非必減其刑，亦可見我國
    立法自首必減之規定，確實超過必要之程度。94年2 月2日
    修正公布而定於95年7 月1 日施行之刑法第62條，已將必減
    改為得減，其故在此。
參、違憲審查
一、憲法原則
１、人性尊嚴原則
    其次，德國基本法第一條第一項規定：「人性尊嚴不可侵犯
    。尊重及保護人性尊嚴，乃所有國家權力機構之義務。」依
    據國民主權原理，國民是國家主人，其人性尊嚴不可侵犯。
    尊重及保護其人性尊嚴，實係行政、立法、司法機關之義務
    。就刑事立法而言，若無法益侵害或法益危險之行為而予以
    犯罪化，或較輕責任之行為而賦予重刑罰之處罰，即是違背
    人性尊嚴原則，而為違憲之立法。
２、比例原則
    按一般認為比例原則之內涵，係適當性原則、必要性原則及
    比例性原則三項。事實上，比例原則可分為二層次，其一須
    「適當」，其次須「相當」。就刑法而言，所謂適當，是指
    其犯罪化而處以刑罰為適當。所謂相當即不過量，所謂不過
    量乃指侵害最小，是指犯罪化後所賦予之刑罰種類為相當，
    為不過量，為侵害最小。因此，若要簡而言之，比例原則之
    必要性原則及比例性原則，可以合而為一，姑且名之曰相當
    性原則。若其犯罪化而犯以刑罰之立法並不適當，即是不合
    適當性原則，進而違背比例原則。若其犯罪化之立法適當，
    而其刑罰種類之賦予並不相當，即是不合相當性原則，進而
    無論其為過重或過輕，皆是違背比例原則之立法。
３、法益原則
    據比例原則中之適當性原則之要求，國家刑罰權之行使，應
    限於必要之干預；能以其他手段而達成目的時，則應放棄刑
    罰。此謂之刑罰之「最後手段性」，亦即刑罰謙抑原則之表
    現。欲知其犯罪化之立法是否合乎適當性原則適當，必須求
    諸於法益原則。因此，比例原則中之「適當性原則」，可以
    導出刑事立法上之「法益原則」。申言之，刑事立法上之「
    法益原則」要求任何行為要加以犯罪化，必因其法益受到侵
    害或危險。蓋刑事立法之核心，在於其所保護之法益。刑法
    之任務，在於法益之保護。無法益保護，無刑法可言；亦即
    無法益受到侵害或危險，則無施以刑罰之必要。行為如未造
    成「法益侵害」或「法益危險」，則無將之犯罪化之必要。
    在法益侵害，為「實害犯」；在法益危險，為「危險犯」。
    再者，法益本身依其價值評價之強度，而呈現法益位階。生
    命、身體、自由、名譽、財產五者，按其順序，而高低位階
    化。生命法益最高，其次身體法益，其次自由法益，其次名
    譽法益，而財產法益最低。此五種傳統法益，稱之為「個人
    法益」。在個人法益以外之法益，即「超個人法益」或「一
    般法益」、「團體法益」、「整體法益」，亦必須其與個人
    法益具有關連性者，始得為刑法所保護之一般法益。所謂危
    險犯，亦即行為人之行為造成法益危險，尚未至法益侵害，
    亦立法予以犯罪化。以最高位階之生命法益言之，刑法之有
    預備殺人罪、預備放火罪、預備強盜罪、預備擄人勒贖罪，
    均因其行為已造成生命法益之危險；否則，各該罪即無設預
    備犯之必要。如係單純身體、自由、名譽、財產之法益危險
    行為，則未曾設預備犯而加以犯罪化。
４、罪刑相當原則
    在犯罪化之立法之後，其刑罰種類之賦予是否合乎行為之罪
    責，亦即是否罪刑相當，乃刑罰相當性之問題。申言之，欲
    知其犯罪化之立法是否合乎適當性原則適當，必須求於罪刑
    相當原則。因此，比例原則中之「適當性原則」，可以導出
    刑事立法上之「罪刑相當原則」。如前所述，就刑法而言，
    所謂相當即不過量，所謂不過量乃指侵害最小，是指犯罪化
    後所賦予之刑罰種類為相當，為不過量，為侵害最小。因此
    ，法定刑之刑罰種類及自由刑之刑度輕重，必須與其行為責
    任之輕重相當，亦即在具有相當性時，始得為該種刑罰之賦
    予或該級刑度之訂定。如此，其刑罰之賦予始為合乎「罪責
    原則」，使其罪責與刑罰得以相適應而具有相當性，亦即立
    法上之「罪刑相當原則」。若其犯罪化之立法適當，而其刑
    罰種類之賦予並不相當，即是違背「罪刑相當原則」，自然
    不合相當性原則，進而無論其為過重或過輕，皆是違背比例
    原則之立法。
二、過失致死
１、罪之審查
    過失致死行為所侵害者為生命法益，乃生命法益之實害犯，
    且為過失犯，並非故意犯；生命法益既為最高位階之法益，
    侵害生命法益之過失實害犯，加以犯罪化，自有必要。其立
    法符合法益原則及比例原則，亦不違背人性尊嚴原則，應屬
    合憲之立法。次按行為之處罰，以故意為原則，以過失為例
    外；過失行為之處罰，必須法律特別規定，此觀之刑法第十
    二條之規定自明。依上述法益位階之觀點，在侵害個人法益
    各罪中，僅有生命法益之過失犯及身體法益之過失犯，而無
    自由法益、名譽、財產法益之過失犯。申言之，僅有刑法第
    276 條之過失致死罪及刑法第284 條之過失傷害罪。
２、刑之審查
Ａ、由於時空背景不同，民國24年施行之現行刑法，其33條將有
    期徒刑之上限定為15年，係以當時「人生平均年齡不過四十
    一、二齡」為其立法理由；刑法各罪名之有期徒刑上下限，
    例如91年1 月30日修正公布前之刑法第384 條之強盜罪，其
    法定刑為3 年以上10年以下；刑法第211 條之偽造公文書罪
    ，其法定刑為1 年以上7 年以下，亦均以此為其立法理由。
    至於過失致死及過失傷害罪亦同，普通過失致死罪之最高法
    定刑為有期徒刑2 年；業務過失致死罪之最高法定刑為有期
    徒刑5 年；過失傷害罪之最高法定刑為有期徒刑6 月；業務
    過失傷害罪之最高法定刑為有期徒刑1 年。然則，60餘年後
    之今日已然不同，平均人壽將近80歲，已近立法當時一倍；
    特別是交通過失致死罪，當時較少；如今交通事故頻繁，已
    非當時立法者所能預期。惟刑法並未配合修正刑度，造成司
    法實務普遍性重罪輕判之必然結果，在過失犯，有時連處以
    法定最高刑度，猶嫌過輕。對照普通竊盜罪之最高刑度為5
    年，過失致死罪之最高刑度止於2 年，其不合理明顯可見。
Ｂ、因此，本院認為廢除有期徒刑15年之上限，並考慮制訂「有
    期徒刑提高標準條例」，加倍提高刑法分則各罪有期徒刑之
    上下限，法官才有妥適之量刑空間。在過失致死罪，不分業
    務過失或非業務過失，先修正提高為業務過失死罪之基本刑
    度即有期徒刑5 年，再和其他罪名同樣提高一倍，而修正為
    10年以下有期徒刑，並以業務過失、無照駕駛、酒醉駕駛、
    斑馬線肇事等，作為加重事由；如此，始足以涵蓋重大過失
    致死罪之罪責，法官才能為罪刑相當之量刑。申言之，就刑
    事政策而言，若業務過失致死罪，最高可處有期徒刑15年，
    在過失致死事故最多之交通案件，必然大量減少，人民之生
    命法益才能得到有效之保障，併此說明之，並期立法院注意
    及之。
肆、刑罰裁量
一、罪刑相當原則
１、自刑罰理論觀之
    就刑罰之報應理論言之，刑罰係以其具有痛苦性之本質，來
    均衡具有不法本質之犯罪，藉以衡平行為人之罪責，使行為
    人得因責任抵償而贖罪，而社會正義得以實現義，是故強調
    「刑罰之輕重應與罪責之輕重成比例」。其報應之內容即為
    自由之剝奪，亦即有期徒刑之相加，而監獄即為執行報應之
    場所。再就特別預防理論言之，受刑人之犯罪係社會化過程
    之障礙，應使其在監執行，以接受再教育而求其再社會化。
    復就一般預防理論觀之，以對受刑人之施以刑罰，作為威嚇
    他人之手段，不過刑罰之附帶作用，並非其主要目的。
２、自憲法原則觀之
    依據前述人性尊嚴原則，「人性尊嚴不可侵犯。尊重及保護
    人性尊嚴，乃所有國家權力機構之義務。」在被告之行為責
    任確定後，其刑罰種類之賦予或自由刑之量定，均應相當而
    不可過量，否則即是違背比例原則中之相當性原則，自然不
    合司法上之「罪刑相當原則」。因此，刑事司法上之「罪刑
    相當原則」要求法官在量刑時，應依法益之位階，重所當重
    ，輕所當輕，必使罪得其刑而刑當其罪；不得重罪而輕判，
    或輕罪而重判；期使責任與刑罰得以相適應，而具有相當性
    。地藏十輪經（第三卷）云：「若犯重罪，應重治罰；若犯
    中罪，應中治罰；若犯輕罪，應輕治罰；令其慚愧，懺悔所
    犯。」其此之謂也！
二、主刑裁量
    為此，本院：１、審酌被告之品行、生活狀況、智識程度、
    犯罪之動機、目的、犯罪所生之危害、犯後之態度等一切情
    狀之後，２、再斟酌拘役並無教化功能，乃不具實益之刑罰
    種類，立法上以廢除為宜，以資符合自由刑單一化之要求；
    六月以下之短期自由刑，既難有教化作用，又易使受刑人感
    染惡習，除非被告有受其執行之特殊必要，否則尚無宣告之
    必要；如其不得已而宣告，應以緩刑或易科罰金而調和之；
    在裁判上一罪之情形，應予適度加重其刑，始合乎罪刑相當
    原則等情，３、復考量被告並未與告訴人完全達成和解，惟
    已協助告訴人收受新台幣150 萬元之強制責任險；然則，被
    告是否應施予刑罰並使之入監獄執行，應依刑罰理論及刑事
    政策而加以考量，斟酌重點在於被告有無執行剝奪其自由，
    並施以監獄之教化，以使其再社會化之必要性，並非以其是
    否已經和解而為主要之判斷標準；惟在過失致死或過失傷害
    一類之過失犯罪，其本質為注意義務之違反，若是偶發之輕
    微犯罪，固未必應施予監獄教化，惟若屬於業務過失，或其
    注意義務之違反程度嚴重，又未履行和解內容者，在是否為
    緩刑之宣告上，自為重要考量因素。４、並特別衡量被告之
    過失程度較輕，亦即本院認為被告只需負其二成過失比例之
    責任。惟被告為從事業務之人，卻認其致人於死之行為無過
    失，犯罪後之態度不良；５、因此，本院綜合上情，在依自
    首之規定減輕其刑後，認為量處有期徒刑陸月，足以使其罪
    刑相當，爰依上開標準而宣告之，以示儆懲，並諭知易科罰
    金之折算標準，以期被告此後之能知警惕。６、被告為業務
    過失，本院僅量處有期徒刑六月，既得易科罰金，自無宣告
    緩刑之必要，併予指明。
三、易科罰金
    刑法第 41條第1項前段關於易科罰金之規定，修正為「犯最
    重本刑為 5年以下有期徒刑以下之刑之罪，而受六個月以下
    有期徒刑或拘役之宣告者，得以新台幣一千元、二千元或三
    千元折算1 日，易科罰金」；惟依修正前刑法第41條第1 項
    前段之規定：「犯最重本刑為5 年以下有期徒刑以下之刑之
    罪，而受6 個月以下有期徒刑或拘役之宣告，因身體、教育
    、職業、家庭之關係或其他正當事由，執行顯有困難者，得
    以一元以上三元以下折算1 日，易科罰金。」以及修正前罰
    金罰鍰提高標準條例第2 條（現已刪除）：「依刑法第四十
    一條易科罰金者，均就其原定數額提高為一百倍折算一日；
    法律所定罰金數額未依本條例提高倍數，或其處罰法條無罰
    金刑之規定者，亦同」等規定，易科罰金之折算標準最高為
    銀元三百元，最低為銀元一百元，換算為新台幣後，最高額
    為新台幣九百元，最低額為新台幣三百元。比較修正前、後
    關於易科罰金折算標準之規定，適用修正前刑法第41條第1
    項前段及修正前罰金罰鍰提高標準條例第2 條規定，對被告
    較為有利。
伍、據上論斷
    應依刑事訴訟法第299 條第1 項前段、刑法第2 條第1 項、
    第276 條第2 項、修正前刑法第62條、第41條第1 項前段、
    第33條第5款，刑法施行法第1條之1、修正前罰金罰鍰提高
    標準條例第2 條，現行法規所定貨幣單位折算新台幣條例第
    2 條，判決如主文。
本案經檢察官丙○○到庭執行職務。
中    華    民    國    96    年    5     月    31    日
                  交通法庭審判長法  官  陳  志  祥
                                法  官  楊  皓  清
                                法  官  邰  婉  玲
以上正本證明與原本無異。
如不服本判決應於收受本判決後10日內向本院提出上訴書狀，其
未敘述上訴理由者，並得於提起上訴後10日內向本院補提理由書
狀（均須按他造當事人之人數附繕本。）「切勿逕送上級法院」
中　　華　　民　　國　　96　　年　　5 　　月　　31　　日
                                書記官  王  月  娥
附錄：
刑法第276條：
因過失致人於死者，處二年以下有期徒刑、拘役或二千元以下罰
金。
從事業務之人，因業務上之過失犯前項之罪者，處五年以下有期
徒刑或拘役，得併科三千元以下罰金。
（罰金已經罰金罰鍰提高標準條例提高為十倍）
